臺灣高等法院刑事判決　　　　　　96年度重上更(三)字第77號
上　訴　人　　臺灣板橋地方法院檢察署檢察官
上　訴　人　　乙○○
即　被　告
　　　　　　　　　　　　5樓
指定辯護人　　義務辯護人陳文億律師
上列上訴人因被告殺人等案件，不服臺灣板橋地方法院八十八年
度重訴字第三九號，中華民國八十九年四月廿四日第一審判決（
起訴案號：臺灣板橋地方法院檢察署八十八年度偵緝字第一二八
五號），提起上訴，經最高法院第三次發回更審，本院判決如下
：
    主  文
原判決撤銷。
乙○○教唆共同連續殺人，處有期徒刑拾伍年。
    事  實
一、乙○○於民國八十六年二月六日凌晨一時許，在臺北縣三重
    市○○路○段五十一號一樓，與在場賭博之賭客黃定遠、胡
    中和等人因賭博糾紛發生爭執，遭黃定遠出手毆打，雙方不
    歡而散，致生憤恨，意圖報復，竟萌生殺害黃定遠及胡中和
    之犯意，然因與被害人熟識，不便出面，竟教唆與此糾紛無
    涉之友人甲○○夥同不詳姓名年籍之成年男子（其中部分為
    全民計程車司機）十餘人共同前往殺害胡中和及黃定遠，於
    八十六年二月八日晚上九時許，甲○○等十餘人即分持鋁棒
    、鐵條、刀械等兇器，前往臺北縣三重市○○路○段五十七
    號一樓胡中和所開設之便利商店及隔鄰六十一號一樓黃定遠
    住處砍殺渠二人，惟甲○○等一行人至商店門口恰見黃定遠
    自便利商店走出，其中走在前之六人持棍棒即先朝黃定遠毆
    打，黃定遠向店右方其住處同段六十一號之方向逃跑，其他
    持有刀械者亦跟著追砍黃定遠之頭、背、腳部。迨黃定遠逃
    至三重市○○路○段六十五號前不支倒地，適原在店裡後方
    之胡中和、楊錫裕因聽聞異聲，見門口之黃定遠遭砍殺，即
    走出便利商店，趨前行至三重市○○路六十三巷口察看，甲
    ○○等十餘人見胡中和前來，即轉而欲砍殺胡中和，然因行
    凶者有人誤認與胡中和同來之楊錫裕亦係同夥，於胡中和、
    楊錫裕見狀，分頭逃避時，甲○○等十餘人亦分頭追砍。楊
    錫裕往三重市○○路六十五號方向逃跑，因閃避得宜，僅受
    右臂橈骨骨折及多條肌腱斷裂之傷害，嗣並順利逃離現場。
    胡中和則朝力行路五十七號方向逃跑，卻遭甲○○等人一路
    往頭、手部猛力追砍多刀，及至三重市○○街二二０號前終
    因不支倒地，甲○○等人始一哄而散。黃定遠遭砍殺倒地後
    ，因頭部受傷併臉裂傷、背部、兩大腿多處裂傷，經就醫急
    救後倖免於難；胡中和則經送往臺北市馬偕紀念醫院急救，
    因受有頭部外傷併顱骨骨折併硬腦膜下出血及左尺骨骨折（
    外傷情形：左側顳頂部有Ｃ型開顱傷口、右側枕部有擦傷、
    左側眼眶呈瘀血、左側前臂有大片瘀血及下面左側尺骨骨頭
    骨折、右手外側有防禦性之十二公分擦傷及第二指割傷、兩
    側膝蓋有小擦傷、兩側腳部呈紅腫、前胸有小擦傷），於翌
    日轉送淡水馬偕紀念醫院治療，延至同年二月十六日凌晨三
    時二十分，仍因多發性鈍器傷致腦死併發菌血症導致死亡。
二、案經臺北縣政府警察局三重分局報請臺灣板橋地方法院檢察
    署檢察官偵查起訴。
    理  由
一、按九十二年一月十四日修正通過之刑事訴訟法施行前，已繫
    屬於各級法院之案件，其以後之訴訟程序，應依修正刑事訴
    訟法終結之。但修正刑事訴訟法施行前已依法定程序進行之
    訴訟程序，其效力不受影響，刑事訴訟法施行法第七條之三
    定有明文。查被害人黃定遠、楊錫裕於警詢、偵查、原審以
    被害人身分陳述；證人林國隆、尤玉秀、顏墩宏及共犯甲○
    ○於警詢；證人顏墩宏、施榮源、楊漢恭於偵查中證言，均
    係於九十二年一月十四日修正通過之刑事訴訟法施行前，已
    依法定程序進行之訴訟程序，其效力不受影響。再證人楊錫
    裕、黃定遠於本院前審業以證人身分結證，並經被告及選任
    辯護人對質詰問，亦不影響被告之對質詰問權。又當事人、
    代理人或辯護人於法院調查證據時，知有第一百五十九條第
    一項不得為證據之情形，而未於言詞辯論終結前聲明異議者
    ，視為有前項之同意，同法第一百五十九條之五第二項亦有
    明定。本件黃定遠等人於警詢、偵查中陳述，固係被告以外
    之人於審判外之言詞陳述，惟被告及選任辯護人於前審言詞
    辯論終結前，均未聲明異議，且該等陳述，均係在自由意志
    下陳述（按修正前刑事訴訟法關於被害人並無必須具結始有
    證據能力之規定），作為被告犯罪證據，應屬適當，依同法
    第一百五十九條之五第二項規定，亦應有證據能力。
二、訊據上訴人即被告乙○○矢口否認有殺人犯行，辯稱：八十
    六年二月六日至顏墩宏賭場時，入內未幾即莫名被黃定遠毆
    打眼睛受傷，胡中和並未出手毆打，且係當天借車予其送醫
    之人，其要無殺胡中和之動機，又其眼睛受傷，於中興醫院
    就診中，不可能於案發當天到胡中和所開設的便利商店，亦
    不識或指使甲○○，不知道是何人去砍殺胡中和等人，其係
    因眼睛受傷才到台中治療，非逃匿云云。經查：
    (一)被告於八十六年二月六日凌晨，在台北縣三重市○○路
        ○段五十一號一樓代其妹婿顏墩宏主持賭場，於與胡中
        和賭博時經黃定遠發覺其手腳不乾淨，繼而發生爭執，
        並遭黃定遠毆打一節，業據黃定遠指証：當日其進入賭
        場內看他們賭博約十分鐘後，發現乙○○手腳不乾淨，
　　　　並出面斥責沈，進而與沈在五十一號騎樓前互有口角，
　　　　並動手打沈。其與沈打架後就自行離開，嗣至胡中和所
　　　　開設之商店內與胡喝酒。胡中和當晚未參與打架，其有
　　　　出面勸架等情（相字第二六九號卷第十一頁反面至第十
  　　　二頁及偵字第九三一０號卷第六頁）明確，並與在場証
　　　　人陳志皇（被告外甥）、尤玉秀（被害人胡中和妻）証
　　　　述親見黃志遠與被告二人當日確有發生毆打事件相符（
　　　　九十五上更(二)五二四卷第七０頁筆錄；相字第二六九號
　　　　卷第四頁及偵字第九三一０號卷第十頁反面）。而黃定
　　　　遠更証陳：其事後有打電話向顏墩宏反應此事，顏說其
  　　　會北上處理，但過二天渠即遭追殺（相字第二六九號卷
　　　　第十八頁反面、偵字第七四八七號卷第四一頁反面、原
　　　  審卷第四五至四六頁）等語。核與證人顏墩宏證述：其
　　　　回彰化後，有請被告幫忙管理力行路二段五十一號，六
  　　　日上午十一時黃定遠打電話至其彰化家中，其方知該事
　　　　，其原欲北上處理，然被告又打電話稱，該事他本人要
　　　　私下處理，要我別管，但未說明要如何私下處理（偵字
　　　　第九三一０號卷第四頁反面至第五頁、偵字第七四八七
　　　　號卷第廿九頁反面、偵字第一二八五號卷第四五頁反面
　　　　至第四六頁）等情相符。是被害人黃定遠、胡中和於八
  　　　十六年二月六日確有因賭博糾紛與被告發生爭執，被害
　　　　人黃定遠並因而出手毆打被告，雙方有此嫌隙之事實堪
　　　  以認定。
    (二)又被害人黃志遠及証人陳志皇、尤玉秀雖均証陳二月六
        日當天，發生爭執僅黃志遠出手毆打被告，胡中和並未
        出手，然同上所述，黃志遠亦証陳是日係胡中和賭博，
        其入內觀看，發現被告手腳不乾淨而起，其並未參與賭
        博，核與方尤玉秀証述其前往叫其夫回家時所見是其先
        生賭博相符（相字二六九卷第四頁第七行筆錄），然被
        告於法院則供稱：「我被黃打時，胡在旁邊把我圍著」
        （八十九上訴二一五一卷第廿九頁倒數第一行筆錄），
        是雖黃志遠出手毆打被告時，胡中和並未出手，然被告
        認胡中和有將其圍堵，且胡中和又係實際為賭博之人，
        況被害人黃定遠、胡中和平日交情良好，業據黃定遠於
      　法院結證明確，質之被告亦坦承無誤，被告自將渠二人
        認係同一事主。嗣被告雖辯稱，是日胡中和尚且借機車
        予陳志皇載其前至巷口改搭計程車前往就醫（九十二上
        更(一)二四八卷第十三頁、第七十七頁），其要無殺胡中
        和之動機一節，然與黃定遠及尤玉秀均証述事後與胡中
        和三人即同返回商店，並無借機車一節，且與陳志皇雖
        証稱：有以機車搭載被告，然至巷口被告即下車，並不
        記得機車係向何人借的（九十五上更(二)五二四卷第六十
        九頁筆錄）不符，況被告既係就醫，何以未逕至醫院，
        反於巷口即下車？實則被告於六日凌晨一時許，遭黃定
        遠毆打，然係至同日上午七時四十五分方至中興醫院就
        診，此有該院病歷一件在卷可參（本院九十六重上更(三)
        七七卷附），是所辯其無殺胡中和動機云云，要均無足
        採。
    (三)另被害人黃定遠指稱：於八十六年二月八日廿一時至廿
        一時三十分許，其至胡中和所開設之商店內購買香煙後
        ，正走出該店（力行路二段五十七號一樓）門口時，即
        發現有六名手持鋁棒之男子向其走來，其發覺不對就欲
        往家中方向步行，然即突遭毆打，並又有約十名手持鋁
        棒及武士刀分別向其頭部、背部、腳部打殺，嗣其因體
        力不支倒地，並見胡中和、楊錫裕二人到場，改追砍胡
        、楊二人，才未對其繼續行兇。嗣聽鄰居、友人說當時
        有多部全民車隊的計程車，且除與被告之衝突外，最近
        不曾與他人發生仇恨（相字第二六九號卷第十頁至第十
        二頁；八十六重訴三七卷第七頁反面、第四十五頁）。
        另被害人楊錫裕則指稱：當時其與胡中和在店裡看電視
　      聽到外面有吵雜聲出來觀看，看到十幾個人，有人拿刀
        ，有人拿鐵棒，正圍住黃毆砍，其與胡至六十三巷口，
        聽有人稱：這二個也是，就一群人拿刀棒追砍（八十六
        重訴三七卷第八頁反面、第四十六頁反面；八十九上訴
        二一五一卷第四０頁）。而証人尤玉秀亦証稱其夫即被
        害人胡中和除二日前之賭博糾紛外，並未與人結怨。然
        本案甲○○等十餘人攜帶兇器係直接前往被害人胡中和
        所開設之便利商店尋仇，僅係先遇黃定遠自店內走出，
        即先行追砍黃定遠，嗣見胡中和與楊錫裕外出察看，轉
        追砍胡、楊二人，顯見甲○○等人自始即將被害人胡中
        和、黃定遠列為殺害對象無訛。
    (四)再共犯甲○○於警詢坦承於八十三年間即與被告認識（
        偵字第六六五八號卷第十八頁反面；本院九十六年六月
        廿一日審判筆錄第三頁），而被告自承案發時係全民計
　　　　程車行司機，並經證人施榮源、楊漢恭証述渠等均為全
  　　　民計程車行司機等語屬實（偵字第一二八五號卷第卅一
　　　　、四一頁），甲○○雖非全民程計程車行司機，然與全
　　　　民司機熟稔，經常聚集，亦經証人即全民計程車司機林
　　　　鈴森、朱建次、蔡春長、林調和等人為其做虛偽之不在
　　　　場証明（八十六重訴三七卷第卅一頁～卅二頁反面），
        足認交情匪淺，甲○○亦為坦認並表無意見（同上卷第
        六十五頁）。核與被害人黃定遠、楊錫裕指稱當日行凶
        者自多輛全民計程機下車應為全民司機相符，且甲○○
        與被害人等素不相識，亦無怨隙，當無殺害被害人等之
        動機或犯意。然被害人黃定遠、胡中和二人於八十六年
        二月六日一時許，方因賭博糾紛，與被告生嫌隙，黃定
        遠於事後即以電話向顏墩宏抱怨，顏墩宏並已答應黃定
        遠將出面處理，然被告另以電話告知顏墩宏無須參與，
        同時表示將要私下處理，甲○○卻於被告遭黃定遠毆打
        後二日，即率眾前往胡中和開設之商店殺害二被害人，
        顯見本案係被告對黃、胡二人萌生報復之意，並唆使與
        被害人不相識且原無犯意之甲○○率眾殺害被害人等無
        疑，況甲○○因涉嫌殺害被害人之事實，業經本院判處
        有期徒刑十二年確定在案，此有本院九十四年重上更（
        五）字第四六號判決在卷為憑。
    (五)至被告辯稱被害人黃定遠於賭場時另亦曾毆打綽號「游
        仔」之人，然黃定遠稱其不識「游仔」，且僅推其一把
        ，反係被告係莊家，方會與之起衝突，則該「游仔」之
        人自不可能因而萌生殺害被害人三人之動機，卷內亦無
        證據足資證明甲○○等人係受該「游仔」所指示，自不
        得以被害人黃定遠曾推該綽號「游仔」之人，即認甲○
        ○等人殺人行為係受「游仔」所指示，而為有利被告之
        認定。另証人甲○○雖於本案証稱：當時並不在兇案現
        場，並否認有受被告指示夥同該十餘人砍殺被害人等情
        。然甲○○因本件殺人案，業經本院判刑確定，業如前
        述，甲○○否認在場，或受被告唆使，已無可信。況甲
        ○○既否認有殺人犯行，自不可能供稱係受被告唆使砍
　　　　殺被害人等人，則共犯甲○○所供，自亦無從為被告有
　　　　利之認定。又被告辯稱其於二月六日遭黃定遠毆打後，
        即赴台北市立中興醫院治療，並於二月七日至九日均至
        該院急診複診，不能於同月八日唆使甲○○等犯案一節
        ，然查被告係分別於二月六日上午七時四十五分、七日
        上午九時廿五分、八日上午十時卅分分、九日上午十一
        時卅八分均至急診室就診，二月六日係因右眼腫、流淚
        ，右上唇及右額頭腫就診，眼睛用藥覆蓋紗布離去，其
        餘亦均係眼部換藥即行離去，此有中興醫院病歷一件於
        本院卷可按，顯認傷勢非重，且非住院，自與其得否指
        示甲○○無涉。故其上所辯，均無足採。參以，被告平
        日既以駕駛計程車維生，卻於本件案發後旋即不知去向
　　　　，經臺灣板橋地方法院檢察署發布通緝後，逃亡近一年
　　　　九月之久，始於八十八年十一月四日為警緝獲到案，有
　　　　臺灣板橋地方法院檢察署丙○偕書緝字第一八二九號通
　　　　緝書在卷為憑。雖被告辯稱係因遭黃定遠毆傷，始前往
　　　　臺中治病云云，然如前所述，其傷勢輕微，卻於本件案
　　　　發後，離去臺北住所，前往臺中治療多時，並結束計程
　　　　車業務，殊與常情有違，並足以佐證被告係畏罪潛逃至
　　　　灼。
　  (六)參以，被告於八十八年九月十日至法務部調查局第六處
　　　　實施測謊，結果「乙○○稱：1.其不知案發地點是否為
　　　　賭場；2.其未主持案發地點之賭場；3.其未於案發地點
　　　　抽頭；4.案發當時其遭人毆打成傷不知何人將胡中和毆
  　　　打致死；5.其不識楊漢恭、甲○○，不知是否該等砍殺
　　　　胡中和等人。經測試呈情緒波動之反應，應係說謊。」
　　　　有法務部調查局，陸 (三)字第八八○六六九二一號
  　　　鑑定通知書一份在卷（見偵字第一二八五號卷第五一頁
　　　　）。被告於八十九年二月二十四日再至法務部調查局第
　　　　六處實施測謊，其結果「乙○○稱：1.其未曾於案發地
　　　　點抽頭；2.其不知何人砍殺黃定遠等人；3.其未曾叫甲
　　　　○○教訓被害人。經測試呈情緒波動之反應，應係說謊
　　　　」，亦有法務部調查局，陸 (三)字第八九００三０
　　　　七五號鑑定通知書一份在卷（見原審卷第一二三頁）。
　　　　而測謊技術既係本於心理學及生理學之理論為基礎，並
　　　　佐以科學儀器詳實記錄受測者應答時之各項反應，復由
　　　　專業人員進行問題設計及結果判讀，所得測謊結果自具
　　　　有相當之可信性。倘測謊人員具備專業之知識技能，復
　　　　事先獲得受測者之同意，所測試之問題及其方法又具專
　　　　業可靠性時，該測謊結果，如就否認犯罪有不實之情緒
　　　　波動反應，雖不能採為有罪判決之唯一依據，但非無證
　　　　據能力（最高法院九十四年度臺上字第一七五三號判決
　　　　要旨參照）。本件被告雖係經調查局實施測謊，然因卷
  　　　內並無實施測謊之人員具備專業知識技能，事先獲得被
　　　　告同意，及測試問題及方法又具專業可靠性之書面資料
　　　  ，故不採為被告有利、不利之證據，僅供參酌。
三、綜上所述，被告因與被害人黃定遠、胡中和於賭場發生爭執
    ，並遭黃定遠毆打；被告為施報復，遂唆使與被害人不相識
    之友人甲○○夥人人持刀砍殺被害人黃定遠、胡中和二人。
    嗣被害人胡中和、黃定遠遭甲○○夥同不詳姓名成年男子共
　　十餘人，分持鋁棒、鐵條、刀械等兇器追殺圍砍，致黃定遠
　  受有頭部受傷併臉裂傷、背部、兩大腿多處裂傷，經送醫急
    救倖免於難，此有馬偕紀念醫院甲種診斷證明書一件在卷可
    稽。另胡中和則因受有頭部外傷併顱骨骨折併硬腦膜下出血
    及左尺骨骨折（外傷情形：左側顳頂部有Ｃ型開顱傷口、右
    側枕部有擦傷、左側眼眶呈瘀血、左側前臂有大片瘀血及下
    面左側尺骨骨頭骨折、右手外側有防禦性之十二公分擦傷及
    第二指割傷、兩側膝蓋有小擦傷、兩側腳部呈紅腫、前胸有
　　小擦傷），經送醫急救，仍因多發性鈍器傷致腦死併發菌血
　  症導致死亡，亦經檢察官督同法醫師相驗、解剖，製有勘驗
    筆錄相驗屍體證明書、驗斷書、剖驗筆錄及鑑定報告等各一
    件在卷為足憑。足見甲○○等十餘人當時係分持鋁棒、鐵條
　　、刀械等利器朝被害人胡中和等人之頭部等處猛力砍擊。按
　  人體頭部為身體極為脆弱之要害部位，以利器砍擊頭部極易
    導致喪命，甲○○等十餘人恃其人數眾多，分持鋁棒、鐵條
    、刀械等利器對被害人黃定遠及胡中和二人圍砍，並係朝頭
    部等要害猛力砍擊，迨見被害二人傷重倒地後，始行罷手，
    未採取任何救助措施，顯見甲○○等十餘人自始即有致被害
    人於死之犯意。被告確有唆使甲○○殺害被害人胡中和等人
    甚明。而被告係因與被害人係屬舊識，為免暴露身分，乃唆
    使甲○○等人前往殺害被害人等人，亦合於常理。事證明確
    ，被告教唆殺人犯行堪以認定。
四、被告為圖報復與被害人胡中和、黃定遠賭博糾紛及毆打前恥
    ，唆使甲○○夥同不詳姓名年籍成年男子十餘人共同殺害被
    害人黃、胡二人，甲○○旋即夥同十餘名不詳姓名之人分持
    兇器殺害被害人黃定遠、胡中和二人，被告本身雖未至現場
    為殺害舉動，然其唆使與被害人不相識且原無犯罪動機或犯
    意之甲○○等人前往殺害被害人黃定遠、胡中和二人，惟被
    害人一死、一傷，核被告所為，係犯刑法第二百七十一條第
    一項之殺人罪（殺死被害人胡中和部分）及同法第二百七十
    一條第二項、第一項之殺人未遂罪（殺害被害人黃定遠未發
    生死亡結果部分）之教唆犯。惟被告行為後，刑法第二十九
    條原規定「教唆他人犯罪者」，經修正為「教唆他人使之實
    行犯罪行為者」，雖限縮為教唆正犯之範圍，然對本案被教
    唆者確有實行犯罪仍相符，並無利與不利之比較問題。另刑
    法第五十六條連續犯之規定，並已修正公布刪除，則被告之
    犯行，此刪除雖非犯罪構成要件之變更，但顯已影響行為人
    以一罪論之刑罰法律效果，自屬法律有變更，依新法第二條
    第一項規定，比較新、舊法結果，仍應適用較有利於被告之
　　行為時法律即舊法論以連續犯（最高法院九十五年第八次刑
　  事庭會議決議參照）。被告自始即教唆甲○○夥同十餘人前
    往殺害二被害人，而甲○○等人先前往胡中和所開設之便利
    ，然先遇自店走出之黃定遠，即先行砍殺；迨於店內之胡中
    和聞聲外出查看時，再砍殺胡中和，先後一既遂，一未遂二
    行為，時間密接，犯罪構成要件相同，被告既係基於原有教
    唆之犯意為之，甲○○等實行犯罪者，符合修正前刑法第五
    十六條連續犯規定，從一重之殺人既遂一罪論，則被告依其
    所教唆之罪，亦論以一教唆連續殺人既遂罪。
五、原審對被告論罪科刑，固非無見，惟：(一)本案係被告教唆原
    無犯意之甲○○等人行凶，應為教唆犯，原判決認係共同正
    犯，尚有未洽；(二)又甲○○等人砍殺被害人黃定遠後再砍殺
    聞聲而出之被害人胡中和，原即為被告教唆殺害範圍之內，
    雖於胡中和商店同遇，然時間上仍有先後，甲○○等實行犯
    罪者為連續之二次殺人行為，應屬連續犯，原審認甲○○等
    人前後殺人行為係本於一行為而接續為之，並以一行為觸犯
    數罪名之想像競合犯論處罪刑，即有未當；(三)又砍殺楊錫裕
    部分，如後所述，係因楊某係意外與胡中和同在現場遭追砍
    ，此部分尚難認於被告教唆犯行內，原審併論予一想像競合
    之殺人犯行，亦有未洽。(四)未及比較新舊法，均有未合。公
    訴人上訴，指摘原審量刑過輕；及被告上訴，否認犯罪，固
    均無理由，惟原判決既有可議，自應由本院撤銷改判。爰審
    酌被告僅因細故，即唆使糾眾殺人，情節非輕，同時參酌被
    告平日素行、犯罪之動機、目的、手段、犯罪後態度等一切
    情狀，量處有期徒刑十五年。公訴人雖對被告具體求處無期
    徒刑，惟無期徒刑為永久剝奪自由之監禁刑，為僅次於死刑
    之刑罰。本件被告所為，尚無終身與社會隔絕之必要，本院
    認應量處有期徒刑十五年為適當。至甲○○等人所持殺害被
    害人所用之兇器鋁棒、鐵條、刀械等物，並未扣案，因無證
    據證明確屬違禁物，亦不能證明為甲○○等所有，爰不宣告
    沒收。
六、另公訴人起訴認被害人楊錫裕原亦係與被告發生賭博糾紛，
    並為被告與甲○○等人原欲殺害之對象，而楊錫裕遭砍殺，
    因嗣得以順利逃離現場，而僅受有右臂橈骨骨折及多條肌腱
    斷裂之傷害而未生死亡結果，因認此部分被告同涉犯殺人未
    遂等語。然查，本案被害人楊錫裕於八十六年二月六日並不
    在賭博現場，業據証人黃定遠、尤玉秀、陳志皇証述明確在
    卷，並與被告所述相符，且其亦未與被告發生何糾紛，僅係
    黃定遠遭追砍時，與胡中和一併外出察看，經在場圍砍之人
    誤認係與胡中和同夥，並經楊錫裕及黃定遠指訴：當場聽聞
    有人稱：這二個也是，方遭追砍，則其顯係因與胡中和同至
    ，方遭現場砍殺之人誤認，其既非被告原唆使甲○○等人欲
    殺害之對象，又係於現場出現而遭誤認同夥之人，被告對此
    突發狀況，當無唆使犯意，自不能要其併負殺人未遂罪責。
    惟公訴人起訴認係一罪，乃不另為無罪之諭知，併此敘明。
七、據上論斷，應依刑事訴訟法第三百六十九條第一項前段、第
    三百六十四條、第二百九十九條第一項前段，刑法第二條第
    一項前段、第二十九條、第二百七十一條第一項、第二項，
    修正前刑法第五十六條，判決如主文。
本案經檢察官林秀濤到庭執行職務。
中　　華　　民　　國　 九十六 　年 　七 　月  　五  　日
　　　　　　　　　刑事第六庭審判長法　官  林堭儀
　　　　　　　　　　　　　　  　  法　官  莊謙崇
　　　　　　　　　　　　　　　　  法　官  陳玉雲
以上正本證明與原本無異。
如不服本判決，應於收受送達後十日內向本院提出上訴書狀，其
未敘述上訴之理由者並得於提起上訴後十日內向本院補提理由書
（均須按他造當事人之人數附繕本）。
                                  書記官  陳思云
中　　華　　民　　國　　96　　年　　7 　　月　　6 　　日
附錄：本案論罪科刑法條全文
中華民國刑法第271條（普通殺人罪）
殺人者，處死刑、無期徒刑或 10 年以上有期徒刑。
前項之未遂犯罰之。
預備犯第 1 項之罪者，處 2 年以下有期徒刑。
